臺灣南投地方法院刑事判決
110年度審勞安訴字第4號
公  訴  人  臺灣南投地方檢察署檢察官  
被      告  勤隆營造有限公司


代  表  人  胡朝恩


被      告  江進升


上列被告等因過失致死案件，經檢察官提起公訴（110年度偵字
第5552號），因被告等於準備程序中就被訴事實為有罪之陳述，
經告以簡式審判程序之旨，並聽取當事人意見後，本院合議庭裁
定由受命法官獨任進行簡式審判程序，判決如下：
    主    文
勤隆營造有限公司犯職業安全衛生法第四十條第二項之違反應有
防止危害安全衛生設備及設施規定，致生職業災害罪，科罰金新
臺幣拾萬元。
江進升犯過失致人於死罪，處有期徒刑肆月，如易科罰金，以新
臺幣壹仟元折算壹日。
    犯罪事實
一、勤隆營造有限公司（下稱勤隆公司，原登記代表人為江素菁
    ，於民國110年10月12日變更代表人為胡朝恩）由江進升負
    責經營管理，為該公司之實際負責人，勤隆公司、江進升自
    105年間起，僱用張少秤。勤隆公司為職業安全衛生法第2條
    第4款所稱之事業單位，江進升與勤隆公司均為職業安全衛
    生法第2條第3款所稱之雇主，僱用張少秤於110年9月11日，
    在南投縣○○鎮○○路000號廠房進行清掃作業（距地面高度超
    過5公尺）時，本應注意對防止有墜落之虞之作業場所引起
    之危害，應有符合規定之必要安全衛生設備及措施，且未採
    安全網等措施者，對於在高度2公尺以上之高處作業，勞工
    有墜落之虞者，應使勞工確實使用安全帶、安全帽及其他必
    要之防護具，亦應注意對於在高度2公尺以上之處所進行作
    業，勞工有墜落之虞者，應以架設施工架或其他方法設置工
    作台，而依當時情形並無不能注意之情事，竟均疏未注意及
    此，未設置必要之安全防護設備或措施，未設置安全母索，
    未使勞工確實使用安全帶、安全帽及其他必要之防護具，使
    張少秤在無安全防護裝備之狀況下，爬梯至高度超過5公尺
    處，進行樑柱管之清掃作業，致張少秤墜落地面，經送醫後
    仍因頭部外傷顱內出血、全身性多處鈍性傷併骨折致創傷性
    休克死亡。
二、案經臺灣南投地方檢察署檢察官相驗後簽分偵查起訴。
    理    由
一、本件被告勤隆公司、江進升所犯係死刑、無期徒刑或最輕本
    刑為3年以上有期徒刑或高等法院管轄第一審案件以外之罪
    ，其等於準備程序期日就被訴事實為有罪之陳述，經本院告
    知簡式審判程序之旨，並聽取公訴人及被告等之意見後，經
    合議庭依刑事訴訟法第273條之1第1項規定，裁定由受命法
    官獨任進行簡式審判程序，是依刑事訴訟法第273條之2規定
    ，本件之證據調查，不受同法第159條第1項、第161條之2、
    第161條之3、第163條之1及第164條至第170條規定之限制，
    合先敘明。
二、認定犯罪事實所憑之證據及理由：
  ㈠上開犯罪事實，業據被告勤隆公司代表人胡朝恩於本院審理
    時、被告江進升於警詢、偵查中及本院審理時均坦承不諱，
    並經證人江素青於警詢、偵查中及本院審理時、證人阮玉草
    、廖椿雨、吳幸美於警詢及偵查中、證人張朝欽、張寶華、
    陳淑惠於偵查中證述在卷，復有現場照片、刑事相驗現場圖
    、中國醫藥大學附設醫院診斷證明書、中國醫藥大學附設醫
    院司法相驗病歷摘要、中國醫藥大學附設醫院入院病歷紀錄
    、勘（相）驗筆錄、臺灣南投地方檢察署相驗屍體證明書、
    臺灣南投地方檢察署檢驗報告書、經濟部商工登記公示資料
    查詢服務列印資料、彰化銀行匯款回條聯、南投縣南投市調
    解委員會調解書、相驗照片、南投縣政府警察局草屯分局刑
    案現場勘察報告暨現場照片、和解書、第一商業銀行存款憑
    條、存摺影本、勞動部職業安全衛生署110年11月26日勞職
    中4字第1101058897號函暨所附勤隆公司所僱勞工張少秤發
    生墜落災害致死重大職業災害檢查報告書在卷可憑（見相卷
    第27至32頁、第42至49頁、第57至58頁、第66至76頁、第97
    至99頁、第119至120頁、第132頁、第134頁、第145頁、第1
    47至181頁、他卷第3至17頁、本院卷第160頁），足認被告
    等之任意性自白與事實相符，堪予採信。
　㈡按雇主對下列事項應有符合規定之必要安全衛生設備及措施
    ：五、防止有墜落、物體飛落或崩塌等之虞之作業場所引起
    之危害；雇主對於在高度二公尺以上之處所進行作業，勞工
    有墜落之虞者，應以架設施工架或其他方法設置工作臺；雇
    主對於在高度二公尺以上之高處作業，勞工有墜落之虞者，
    應使勞工確實使用安全帶、安全帽及其他必要之防護具，但
    經雇主採安全網等措施者，不在此限。職業安全衛生法第6
    條第1項第5款、職業安全衛生設施規則第225條第1項、第28
    1條第1項分別定有明文。被告勤隆公司、江進升僱用被害人
    張少秤在南投縣○○鎮○○路000號廠房進行清掃作業，為雇主
    ，對上開規定應知之甚詳，而依當時情況，並無不能注意之
    情事，竟疏未注意及此，未確實設置上開必要之安全設備及
    執行上開安全措施，任令被害人於未有任何防護措施下，在
    高度超過5公尺之梁柱上進行清掃作業，致被害人在清掃時
    ，不慎墜落地面，造成頭部外傷顱內出血、全身性多處鈍性
    傷併骨折致創傷性休克死亡。被告等顯有違反前開規定，並
    應負過失責任，且其等過失與被害人死亡間，亦具有相當因
    果關係。
　㈢綜上所述，本案事證明確，被告上開犯行洵堪認定，應依法
    論科。
三、論罪科刑之理由：
　㈠核被告江進升所為，係犯刑法第276條過失致死罪及職業安全
    衛生法第40條第1項違反應有防止危害安全衛生設備及措施
    規定，致發生死亡之職業災害罪。被告勤隆公司為法人，其
    犯職業安全衛生法第40條第1項之罪，應依同條第2項規定，
    科以同條第1項之罰金刑。被告江進升以一行為同時觸犯上
    開2罪名，為想像競合犯，應依刑法第55條規定，從一重之
    過失致死罪處斷。
　㈡爰以行為人之責任為基礎，審酌被告江進升於95年間，曾因
    業務過失致死、違反勞工安全衛生案件，經臺灣彰化地方檢
    察署為緩起訴處分確定之前案紀錄，此有江進升之臺灣高等
    法院被告前案紀錄表可憑，被告勤隆公司、江進升僱用被害
    人張少秤為勞工，未善盡雇主責任，輕忽勞工作業安全，疏
    未提供符合標準之必要安全衛生設備及措施，以確保受雇之
    被害人生命及身體安全，造成被害人因職業災害而死亡之嚴
    重結果，使被害人之家屬受有精神上莫大之傷痛，所為應予
    非難；惟考量被告犯後坦承犯行，且與被害人家屬成立調解
    ，並依調解書內容賠償被害人家屬所受之損害，有彰化銀行
    匯款回條聯、第一商業銀行匯款申請書回條、南投縣南投市
    調解委員會調解書等附卷可稽（見本院卷第58至第62頁），
    足認犯後態度尚可；兼衡本案違反注意義務之情節，被告江
    進升於本院審理時自陳為高中畢業之智識程度、已婚，與妻
    子及2位小孩同住，及被告勤隆公司之資本總額等一切情狀
    ，分別量處如主文所示之刑，並就被告江進升部分諭知易科
    罰金之折算標準。
據上論斷，依刑事訴訟法第273條之1第1項、第299條第1項前段
，判決如主文。
本案經檢察官張弘昌提起公訴，檢察官吳宣憲到庭執行職務。
中　　華　　民　　國　　111 　年　　6 　　月　　21　　日
                  刑事第四庭  法  官    林昱志
以上正本與原本無異。
如不服本判決應於收受送達後20日內向本院提出上訴書狀，並應
敘述具體理由；其未敘述上訴理由者，應於上訴期間屆滿後20日
內向本院補提理由書（均須按他造當事人之人數附繕本）「切勿
逕送上級法院」。
告訴人或被害人如對於本判決不服者，應具備理由請求檢察官上
訴，其上訴期間之計算係以檢察官收受判決正本之日期為準。
                              書記官    陳淑怡
中　　華　　民　　國　　111 　年　　6 　　月　　21　　日

附錄本案論罪科刑法條:
中華民國刑法第276條
因過失致人於死者，處5年以下有期徒刑、拘役或50萬元以下罰
金。
職業安全衛生法第40條
違反第6條第1項或第16條第1項之規定，致發生第37條第2項第1
款之災害者，處3年以下有期徒刑、拘役或科或併科新臺幣30萬
元以下罰金。
法人犯前項之罪者，除處罰其負責人外，對該法人亦科以前項之
罰金。